【裁判字號】    89,上易,121
【裁判日期】    890131
【裁判案由】    傷害（家庭暴力案件）
【裁判全文】
臺灣高等法院臺中分院刑事判決          民國八十九年度上易字第一二一號
    上  訴  人
    即  自訴人  乙○○
    被      告  甲○○
右上訴人因被告傷害（家庭暴力）案件，不服台灣台中地方法院中華民國八十八年十
二月十日第一審判決（民國八十八年度自字第一二六二號），提起上訴，本院判決如
左：
    主      文
上訴駁回。
    事實及理由
一、本案經本院審理結果，認第一審判決認事用法及量刑均無不當，應予維持，並引
    用第一審判決書記載之事實、證據及理由（如附件）。
二、上訴意旨略以：(一)被告辯稱其只毆打上訴人一巴掌，顯與事實不符，蓋上訴人多
    處受傷，顯非一巴掌所可造成，其實被告係連續毆打上訴人多下；(二)被告多次毆
    打上訴人，原判決只予判處拘役之刑，顯然過輕云云，惟查：(一)被告於原審並已
    坦承其有用手抓住上訴人之肩膀，將之按於地上之事實，是上訴人之右肩紅腫，
    應係被告抓住其肩部強按於地上所致。又上訴人之左手虎口瘀血、右第五指紅
    腫，均屬輕微傷害，亦可能經按於地，雙方用力拉扯掙扎之結果，是原判決於事
    實欄記載被告係以徒手毆打上訴人造成上述之傷害，並無錯誤；(二)上訴人於本件
    所受之傷勢尚屬輕微，原判決已詳細審酌被告犯罪之動機、目的、手段、犯罪時
    所受之刺激、被害人受傷之程度及被告犯罪後之態度等一切情狀，予以量處拘役
    四十日，尚難認量刑過輕。綜上所述，上訴人仍執前詞指摘原判決不當，為無理
    由，應予駁回。
三、據上論斷，應依刑事訴訟法第三百六十八條、第三百七十三條，判決如主文。
中      華      民      國    八十九     年      一       月   三十一   日
                                  臺灣高等法院臺中分院刑事第五庭
                                        審判長法  官  吳  重  政
                                              法  官  李  寶  堂
                                              法  官  朱      樑
右正本證明與原本無異。
不得上訴。
                                              書記官  沈      蘊
中      華      民      國    八十九     年      二       月     三     日
                                                  Ｆ
台灣台中地方法院刑事判決                        八十八年度自字第一二六二號
    自  訴  人  乙○○  住台中市○○路○段三一七號二二號
    代  理  人  方文獻  律師
    被      告  甲○○  男  四十歲（民國○○○年○月○○日生）
                        住南投縣埔里鎮○○路四三號
                        身分證：Ｚ000000000號
右列被告因家庭暴力之傷害案件，經自訴人提起自訴，本院判決如左：
    主      文
甲○○傷害人之身體，累犯，處拘役肆拾日，如易科罰金以參佰元折算壹日。
    事      實
一、甲○○曾因傷害案件，經台灣南投地方法院判處有期徒刑五月，於民國八十七年
    一月十三日易科罰金執行完畢。其與乙○○原為夫妻，二人雖於八十四年十一月
    四日離婚，惟仍屬家庭暴力防治法第三條第一款規定之家庭成員。詎甲○○於八
    十八年十月三十日十九時許，在台中市○○區○○路二段三一七號二二樓乙○○
    住處，因小孩教育之問題，與乙○○發生爭吵，竟基於普通傷害之犯意，徒手毆
    打乙○○，致乙○○受有左眼皮下瘀血四×二公分、右肩紅腫三×三公分、左手
    虎口瘀血三×二公分、右腳第五指紅腫二×二公分等傷害。
二、案經乙○○提起自訴。
    理      由
一、訊據被告甲○○坦承右揭時地因小孩教育之問題，打自訴人一個耳光，並用手抓
    住自訴人，將之按在地上等事實，核與自訴人指述被傷害之情節相符，並有診斷
    證明書一紙附卷可稽。雖被告辯稱係自訴人先動手，其為正當防衛云云。惟按正
    當防衛必須對於現在不法之侵害始得為之，侵害業已過去，即無正當防衛可言，
    至彼此互毆，又必以一方初無傷人之行為，因排除對方不法之侵害而加以還擊，
    始得以正當防衛論，故侵害已過去後之報復行為，與無從分別何方為不法侵害之
    互毆行為，均不得主張防衛權（最高法院三十年上字第一○四○號判例可資參照
    ）。本件被告與自訴人間，係因爭吵而相互拉扯，其間之肢體衝突中，實無從分
    別何方為不法侵害，況被告身為男子，在體型及力量上較之自訴人均呈優勢，縱
    令自訴人先行動手，被告應可加以制控，其竟出手摑打自訴人一個耳光，顯見被
    告已有積極傷害自訴人之行為，此後拉扯間所產生之傷害，揆諸前揭判例意旨，
    自不得主張係正當防衛。是被告所辯乃畏罪卸責之詞，委無可取，其傷害自訴人
    身體之罪證已臻明確，犯行洵堪認定。
二、查自訴人乙○○是被告甲○○之前夫，有戶籍謄本在卷可憑，自屬家庭暴力防治
    法第三條第一款所指前配偶之家庭成員，被告對其家庭成員故意實施身體上不法
    侵害之家庭暴力行為，核被告所為，係犯刑法第二百七十七條第一項之傷害罪。
    被告曾因傷害案件，經台灣南投地方法院判處有期徒刑五月，於八十七年一月十
    三日易科罰金執行完畢，有台灣台中地方法院檢察署刑案資料查註紀錄表一紙附
    卷可按，其於五年內再犯本件有期徒刑以上之罪，為累犯，應依法加重其刑。爰
    審酌被告之品行、犯犯罪之動機、目的、手段、犯罪時所受之刺激、被害人受傷
    害程度及被告犯罪後之態度等一切情狀，量處如主文所示之刑，並諭知易科罰金
    之折算標準，以示懲儆。
三據上論斷，應依刑事訴訟法第二百九十九條第一項前段，刑法第二百七十七條第
    一項、第四十七條、第四十一條，罰金罰鍰提高標準條例第一條前段第二條，
    判決如主文。
中      華      民      國    八十八    年     十二     月      十      日
                                      法  官  張  恩  賜
右正本證明與原本無異。
如不服本判決，應於判決送達後十日內向本院提出上訴狀，上訴於臺灣高等法院臺中
分院( 須附繕本 )。
                                      書記官
中      華      民      國    八十八    年     十二     月      十      日
附錄論罪科刑之法條︰
刑法第二百七十七條第一項︰傷害人之身體或健康者，處三年以下有期徒刑拘役或
一千以下罰金。


司法院資訊處製作；財團法人民間司法改革基金會備份。
